臺灣高等法院臺中分院刑事裁定　　　　　100年度抗字第868號
抗　告　人　臺灣臺中地方法院檢察署檢察官
被　　　告　王婷
　　　　　　楊定瑜
　　　　　　莊證華
上列抗告人因被告違反毒品危害防制條例案件，不服臺灣臺中地
方法院中華民國100年9月6日具保停止羈押裁定（100年度訴字第
1066號），提起抗告，本院裁定如下：
    主  文
抗告駁回。
    理  由
一、本件抗告意旨略以：本件被告王婷、楊定瑜、莊證華（下簡
    稱被告王婷等3人）業經臺灣臺中地方法院（下簡稱原審法
    院）於民國100年9月6日，以100年度訴字第1066號判決認定
    被告王婷等3人均涉犯販賣第二級毒品等重罪，並判處被告
    王婷應執行有期徒刑6年，被告楊定瑜應執行有期徒刑9年，
    被告莊證華處有期徒刑7年2月。被告王婷等3人於此情形下
    為規避刑罰之執行而妨礙審判程序進行之可能性已非同以往
    ，即應已符合伴同重罪羈押考量之逃亡之虞，如命該被告王
    婷等3人具保、責付或限制住居等侵害較小之手段，均不足
    以確保審判或執行程序之順利進行，實有羈押之必要，從而
    認被告王婷等3人關於刑事訴訟法第101條第l項第3款之羈押
    原因仍存在，而有繼續羈押之必要，爰依法提起抗告等語。
二、按關於羈押與否之審查，其目的僅在判斷有無實施羈押強制
    處分之必要，並非認定被告有無犯罪之實體審判程序，是關
    於羈押之要件，無須經嚴格證明，以經釋明得以自由證明為
    已足；至於被告是否成立犯罪，乃本案實體上應予判斷之問
    題。次按羈押被告之目的，其本質上在確保訴訟程序得以順
    利進行、或為確保證據之存在與真實、或為確保嗣後刑之執
    行，而對被告所實施剝奪其人身自由之強制處分；被告有無
    羈押之必要，法院僅須審查被告犯罪嫌疑是否重大、有無羈
    押之原因、以及有無賴羈押以保全偵查、審判或執行之必要
    ，由法院就具體個案情節予以斟酌決定，如就客觀情事觀察
    ，法院許可羈押之裁定，在目的與手段間之衡量並無明顯違
    反比例原則情形，即無違法或不當可言。而所謂羈押之必要
    性，係由法院就具體個案，依職權衡酌是否有非予羈押顯難
    保全證據，或難以遂行訴訟程序者為其準據。被告縱屬犯罪
    嫌疑重大，且具有法定羈押原因，若依比例原則判斷，並無
    羈押之必要者，則應為停止羈押之裁定，或改以其他干預被
    告權利較為輕微之強制處分；反之，被告自仍需受拘束身體
    自由之不利益強制處分。亦即，有無羈押之必要性，得否具
    保、責付、限制住居而停止羈押，應由事實審法院審酌被告
    各情，依相關規定審慎衡酌之。
三、經查：
  (一)本件原審法院前係以被告王婷涉犯毒品危害防制條例第4條
    第2項、第3項、第11條第1項、第2項、第4項之販賣第二級
    毒品、意圖販賣而販入第三級毒品、持有第一級毒品、持有
    第二級毒品純質淨重20公克以上之罪；被告楊定瑜涉犯毒品
    危害防制條例第4條第2項、第3項、第11條第4項、第6項之
    販賣第二級毒品、意圖販賣而販入第三級毒品、持有第二級
    、第四級毒品純質淨重20公克以上之罪；被告莊證華涉販毒
    品危害防治條例第4條第2項之販賣第二級毒品罪嫌疑重大，
    而均有刑事訴訟法第101條第1項第1、2、3款所定之情形，
    且有羈押之必要，而於100年4月20日將被告王婷等3人收押
    ，並禁止接見通信，於100年7月13日則以仍有上開第1、3款
    之原因，再裁定其等3人均延長羈押2月。嗣於100年9月6日
    被告王婷等3人經原審審酌全案卷證資料辯論終結後，認被
    告王婷等3人共同販賣第二級毒品，被告王婷另犯持有第一
    、二、三級毒品，楊定瑜另犯持有第二、三級毒品等罪，分
    別對被告王婷等3人予以論罪科刑，而各定其應執行刑為有
    期徒刑6年、9年及7年2月，並認被告王婷等3人等，經審酌
    全案犯罪情節，考量現有卷證資料、案件進行之程度，認藉
    由命具保、限制住居、限制出境、出海等處分，已可確保本
    案之審判、執行程序，而均無繼續羈押之必要，故於100年9
    月6日以100年度訴字第1066號裁定其等分別於取具保證金額
    新臺幣（下同）15萬元、20萬元、18萬元後，准予停止羈押
    ，並限制出境、出海及限制住居於臺北市中正區○○○路○
    段134巷24之4號、臺北市○○區○○路1段16巷8號5樓、臺
    中市○區○○街14號8樓；及被告王婷等3人分別經其等親友
    張金釵、張金桂、王琪擔任保證人，繳納上揭指定保證金，
    而予具保後，業經釋放停止羈押等情節，有上開臺灣臺中地
    方法院押票、延長羈押裁定、刑事判決、裁定及刑事被告保
    證書、收受訴訟案款通知（繳納刑事保證金通知單）、刑保
    收據、限制住居書等在卷足參。據上，原審法院對被告王婷
    等3人為上開准予具保停止羈押裁定時，業已充分審酌羈押
    之要件、是否符合必要性原則及比例原則，經核於法尚無不
    合。檢察官抗告意旨雖以被告王婷等3人均受重罪宣告，於
    此情形下為規避刑罰之執行而妨礙審判程序進行之可能性已
    非同以往，即應已符合伴同重罪羈押考量之逃亡之虞，如命
    該被告等具保、責付或限制住居等侵害較小之手段，均不足
    以確保審判或執行程序之順利進行，實有羈押之必要等，尚
    乏所據，難認有理由。
  (二)按法院於許可停止羈押時，所指定之保證金額是否相當，應
    由法院斟酌案內一切情節，自由衡定，並非以罪名輕重為保
    證金額多寡之標準，有最高法院32年抗字第69號著有判例可
    資參照。而刑事訴訟法第111條第1項固規定許可停止羈押之
    聲請，應命提出保證書，並指定相當之保證金額，惟司法實
    務審酌具保金額之多寡，並無一定之公式或計算方式，實務
    上均係參酌被告之身分、地位、經濟能力，所造成法益侵害
    之大小，被告之惡性、犯罪後逃亡可能性，被告犯罪所得金
    額，所造成之損失金額，檢察官求罰金刑之金額等因素，由
    法院依自由心證決定之，況要求被告提出保證金之目的，在
    於確保日後刑事司法程序之完成，亦即被告到庭接受審判及
    執行。本院審閱卷內資料，被告王婷等3人，除被告莊證華
    因另涉詐欺案件，經提起公訴，目前繫屬於臺灣臺中地方法
    院審理中外，其餘王婷、楊定瑜2人，則除本案而涉訟外，
    從無前科，並非習於犯罪之人（參本院卷附臺灣高等法院被
    告前案紀錄），而棄保潛逃後之生活，洵非易事，應不敢任
    意為之。是原審以此情認命被告王婷等3人分別提出上揭保
    證金後停止羈押，並限制住居，限制出境、出海等處分，已
    足以保全其等到庭接受審判及執行等情，經核於防止被告王
    婷等3人逃亡已有相當之約束力，於法亦無違誤。
  (三)綜上所述，原審法院就與被告王婷等3人犯案情節、羈押必
    要性，有無逃亡之虞等相關具體事項，俱予調查，有如前述
    後，認命被告王婷等3人各取具如上揭保證金金額，並限制
    住居、限制其出境、出海，應已足可擔保其等必將遵傳到庭
    ，不致使訴訟程序難以進行或無由確保刑罰之執行；故原審
    所為裁定，並無違誤或不當，應予維持。至檢察官雖以前揭
    理由提起抗告，惟其所言被告王婷等3人有逃亡之虞之理由
    ，尚嫌抽象、空泛，並未本於具體之情節指出其等顯有逃亡
    之虞之合理依據，則所為抗告，即無理由，而應予駁回。
四、據上論斷，依刑事訴訟法第412條，裁定如主文。
中    華    民    國   100    年    10    月    11    日
            刑事第二庭  審判長法  官  邱  顯  祥
                              法  官  張  國  忠
                              法  官  王  鏗  普
以上正本證明與原本無異。
不得再抗告。
                              書記官  詹  雅  婷
中    華    民    國   100    年    10    月    12    日